臺灣高等法院交通事件裁定　　　　　　 96年度交抗字第133號
　　抗　告　人
　　即受處分人　甲○○
上列抗告人因違反道路交通管理處罰條例案件，不服臺灣士林地
方法院，中華民國95年12月19日所為裁定（95年度交聲字第1040
號），提起抗告，本院裁定如下：
    主  文
抗告駁回。
    理  由
一、原處分意旨略以：本件異議人即受處分人甲○○於民國95年
    6月21日下午5時39分，駕駛車號9A─8921號自小客車行經臺
    北市○○路○ 段與和平東路路口時，經臺北市政府警察局信
    義分局員警當場攔停舉發「在多車道右轉彎，不先駛入外側
    車道」之違規，依道路交通管理處罰條例第48條第1項第4款
    規定，裁處罰鍰1,800元，並依同條例第63條第1項規定，記
    違規點數1點。
二、聲明異議意旨略以：基隆路2段是3個車道，當天伊是行駛在
    中間車道，伊要右轉時，因那3 車道都是虛線，伊切到右轉
    車道準備右轉，前方就看到員警揮手示意要伊靠邊停車，說
    伊在多車道右轉彎不先駛入外側車道，伊認為伊並無違規，
    爰依法聲明異議云云。
三、原裁定以：（一）訊據異議人甲○○矢口否認有何違規行為
    ，辯稱：伊在基隆路2段約距和平東路20 公尺處切換車道，
    並非在路口右轉，員警在和平東路與基隆路口攔伊，伊開車
    那麼久，警員還站在那裡，伊怎會故意如此開車，伊懷疑警
    員因業績壓力所以才硬拗云云。經查，異議人甲○○駕駛車
    號9A─8921號自小客車於前揭時、地在多車道右轉彎不先駛
    入外側車道而經警攔停舉發之交通違規事實，有臺北市政府
    警察局95年6月23日北市警交大字第AIL807077號舉發違反道
    路交通管理事件通知單1 紙在卷足憑，而證人即舉發員警張
    國良已到庭結證稱：當天下午5時30 分伊站在基隆路與和平
    東路口，受處分人是在基隆路與和平東路口時才由中線車道
    切到外側車道，那邊有三個車道，最外側才可以右轉，那邊
    有標示在一百公尺前要切換車道才能右轉，伊站在西側的西
    北角，受處分人是在路口過了停止線才切到外側車道，受處
    分人所述位置不對，如果他車子停在那邊，伊看不到他，如
    何開單；伊不是因為業績壓力，純粹是為交通安全上考量等
    語（見本院95年12月15日訊問筆錄第2、3頁）。核證人證述
    其所站立位置及異議人切換車道地點等情，均與異議人前開
    所辯有所出入，惟若異議人所辯稱其距和平東路前20公尺即
    已切換車道等語，如為真實，則核其所為，即非屬違規行為
    ，衡諸常情，執勤員警張國良即無攔停舉發之必要。況依異
    議人所辯員警之攔停位置與其所稱之切換車道之位置，兩者
    相距甚遠，當時又係下班之交通顛峰時間，警員如何能在該
    站立處查看到異議人有切換車道之情事，是異議人前揭所辯
    ，顯與常情相違，無足採信。又證人張國良為臺北市政府警
    察局交通警察大隊員警，僅係依法執行勤務適時發現異議人
    違規而上前取締，其與異議人素不相識，復無怨隙，應無甘
    冒觸犯偽證之罪責，故意構詞誣陷異議人之必要，苟無其他
    積極證據可佐，已難認其有何濫行舉發違規之情形。另依道
    路交通管理處罰條例科處行政罰事件，依據公法爭議之舉證
    責任分配法則，固應先由行政機關就其業已履踐相關正當法
    律程序，以及人民應受處罰之客觀違反法令行為，負證明之
    責，受處罰人就行政機關已為相當證明之前開事項，若主張
    欠缺主觀歸責條件或為其他抗辯，亦須就其所辯提出反證。
    惟行政機關對於前開應為舉證事項，並非不得以執行查察取
    締勤務人員，依據調查人證之程序，使就親歷事實提供不可
    替代之證明方法。受處罰人就該證人所述見聞經過之真實性
    倘有質疑，除依法定交互詢問程序加以檢驗外，亦不得僅因
    證人之個人身分、地位或與當事人之關係而謂其不得作證，
    或憑己意指為必須代以其他特定之證據方法，此在證人業已
    具結願依偽證罰則擔保證言可信之場合，尤屬當然。從而本
    件異議人既未就證人張國良之舉發有誤提出相關證據以供調
    查，本院復查無其他證據足資證明證人張國良有捏造事實違
    法取締之情事，則其本於維護交通秩序、安全職責所為之舉
    發，自應受到合法、正確之推定，故其所為之前揭證言，應
    堪採信。是異議人空言辯稱伊並未違規，顯係事後飾卸之詞
    ，洵無足採。（二）末查，按「行為後法律或自治條例有變
    更者，適用行政機關最初裁處時之法律或自治條例；但裁處
    前之法律或自治條例有利於受處罰者，適用最有利於受處罰
    者之規定」，行政罰法第5 條定有明文。查異議人行為後，
    道路交通管理處罰條例第48條及第63條業於94年12月28日公
    布修正，並於95年7月1日施行，比較修正前後第48條第4 款
    、第63 條第1項，其違規要件及處罰內容，僅於第48條第 2
    項增訂汽車駕駛人轉彎不讓行人優先通行、於第63條第1 項
    增訂其他應記違規點數之違規，其餘規定在修法前後均屬相
    同，則依前揭行政罰法規定，本件應適用行政機關最初裁處
    時即 95年9月29日有效施行之處罰條文為依據，併此指明。
   （三）綜上所述，異議人確有前述在多車道右轉彎不先駛入
    外側車道之違規事實，至為明確。又本件違規之到案日期95
    年7月6日，有違規單在卷為憑，而異議人逾越應到案期限60
    日以上仍未繳納罰款，從而原處分機關依道路交通管理處罰
    條例第48條第1項第4款、第63條第1項第1款及違反道路交通
    管理事件統一裁罰基準表之規定，對異議人違規行為裁處最
    高額罰鍰1,800元，並記違規點數1點，核無違誤。本件異議
    為無理由，應予駁回。
四、抗告意旨略以：（一）被裁定人未有在多車道不先駛入外側
    車道違規前科。（二）尖峰時段不可能故意違規。（三）警
    員有作偽證之嫌，且未提出相關照片、錄影帶佐證。（四）
    警員有業績壓力胡亂開單，請調閱其開單紀錄。（五）本人
    於尖峰時段下班，員警稱距20公尺才切換車道與事實相距太
    遠，且尖峰時段不可能由中線切至外側紅線接受開單。（六
    ）請會同交通專家會勘等語提起抗告云云。
五、本院查：抗告人抗告意旨（一）（二）部分屬抗告人主觀之
    詞，不足採為違規事實之反證。至抗告人抗告意旨（三）（
    四）部分，原審己認證人張國良與抗告人素不相識，又無怨
    隙，並就證人陳述為具結而論斷明確。再查原審已衡諸當時
    交通車況，認抗告人所辯員警之攔停位置與其所稱之切換車
    道之位置，倘兩者相距甚遠，當時又係下班之交通顛峰時間
    ，在車輛壅塞情形下，警員如何能輕易察覺抗告人有切換車
    道之情事，是抗告人前揭所辯，顯與常情相違，無足採信，
    抗告人並未提出任何證據，證明本件舉發警員確有捏造與事
    實不符之違法取締情事，自不足採。末查抗告人抗告意旨（
    六）之請求，原審裁定理由第四段末已詳為說明：「受處罰
    人就行政機關已為相當證明之前開事項，若主張欠缺主觀歸
    責條件或為其他抗辯，亦須就其所辯提出反證。」，是抗告
    人未積極提出新相關事證附據理由以供調查，自難認原審裁
    定不當。綜上所述，原審裁定已詳述其認定抗告人違規之理
    由與證據，並說明原處分於法有據，而駁回異議，核原審裁
    定認事用法均無違誤，本件抗告無理由，應予駁回。
據上論斷，應依道路交通管理處罰條例第89條、道路交通案件處
理辦法第26條，刑事訴訟法第412條，裁定如主文。
中　　華　　民　　國　　96　　年　　3　 　月　　 5　　日
                  交通法庭審判長法　官　鄭文肅
　　　　　　　　　　　　　　　  法　官  張明松
　　　　　　　　　　　　　　　  法　官  陳貽男
以上正本證明與原本無異。
不得再抗告。
                                書記官  王泰元
中　　華　　民　　國　　96　　年　　3 　　月　　5 　　日
